臺灣桃園地方法院民事判決　　　　　　　 96年度訴字第109號
原告即反訴被告　甲○○
訴訟代理人　　　范坤棠律師
被告即反訴原告　晉揚國際行銷有限公司
兼法定代理人　　丙○○
訴訟代理人　　　陳憲鑑律師
上列當事人間請求遷讓房屋等事件，於民國96年11月27日言詞辯
論終結，本院判決如下：
    主  文
被告晉揚國際行銷有限公司應給付原告新台幣壹佰參拾肆萬柒仟
伍佰伍拾柒元，其中伍拾萬元自民國九十六年四月十二日起，其
餘捌拾肆萬柒仟伍佰伍拾柒元自民國九十六年九月六日起，均至
清償日止，按年息百分之五計算之利息。
原告其餘之訴駁回。
訴訟費用由被告晉揚國際行銷有限公司負擔百分之八十七，餘由
原告負擔。
本判決第一項於原告以新台幣肆拾伍萬元供擔保後，得假執行。
被告晉揚國際行銷有限公司以新台幣壹佰參拾肆萬柒仟伍佰伍拾
柒元為原告供擔保，免為假執行。
原告其餘假執行之聲請駁回。
反訴原告之訴及假執行之聲請均駁回。
反訴訴訟費用由反訴原告負擔。
    事實及理由
壹、本訴部分：
一、次按訴狀送達後，原告不得將原訴變更或追加他訴，但請求
    之基礎事實同一者或不甚礙被告之防禦及訴訟之終結者，不
    在此限，民事訴訟法第255條第1項第2款、第7款定有明文。
    查本件原告起訴時原請求被告晉陽國際行銷有限公司（下稱
    晉陽公司）應將其所有門牌桃園縣桃園市○○路1247號22樓
    之1、2之房屋及同址地下三層編號108、109、110、111號停
    車位（下稱系爭房屋）遷讓返還，併請求至交還該房屋止，
    按月給付新台幣（下同）10萬元，併請求給付租金70萬元及
    遲延利息；嗣於審理中，原告除追加張騰輝為被告，並於民
    國96年9月4日具狀追加依契約及侵權行為之法律關係請求如
    其聲明2.3.所示，被告對此固不同意，惟核原告前揭所為訴
    之追加，請求之基礎事實同一，且不甚礙被告之防禦及訴訟
    之終結，與首揭規定相符，應予准許。
二、次按原告於判決確定前，得撤回訴之全部或一部。但被告已
    為本案之言詞辯論者，應得其同意，民事訴訟法第262條第1
    項定有明文。經查，本件原告起訴時原聲明請求被告應遷讓
    系爭房屋、給付租金及不當得利之起訴；嗣於本件訴訟中，
    原告於本院96年9月4日言詞辯論期日撤回關於遷讓系爭房屋
    之起訴，並得被告同意，依前開規定，應予准許，合先敘明
    。
三、本件原告起訴主張：
  (一)被告晉陽公司於94年2 月16日簽定房屋租賃契約書（下稱系
    爭租約），向原告承租其所有系爭房屋，租金每月10萬元，
    租賃期間自簽約日起至95年2 月15日止，嗣租期屆至，原告
    與被告晉陽公司未另訂租約，惟被告仍繼續使用系爭房屋，
    並按月繳付租金10萬元至95年4月止，依民法第451條規定，
    自95年2 月16日起系爭租約即視為不定期限之租賃契約。詎
    被告晉陽公司自95年5 月16日起即拒付租金，原告亦無繼續
    出租意願，依同法第450條2項、第3 項規定，其乃於95年10
    月24日以桃園府前郵局21支郵局第2337號存證信函通知被告
    晉陽公司系爭租約至95年12月15日即為終止。
  (二)依系爭租約第9條約定，有關簽約前即92年8月因天雨漏水造
    成被告晉陽公司部分裝潢損失，原告業已補貼2 個月租金作
    為補償，若再有漏水現象時，由被告晉陽公司自行僱工修繕
    。是則被告晉陽公司於訂約時即知悉系爭房屋可能漏水，並
    與原告約定修繕處理之方式，被告晉陽公司仍願繼續承租，
    該瑕疵可能發生之危險並不可歸責原告。況於租約期間無所
    謂漏水情事發生，被告晉陽公司應無支出任何修繕費用，其
    卻辯稱已自行預扣95年5月起至少5期以上之租金作為修繕費
    用，以此抵銷租金，洵屬無據。又被告所謂「租賃物之裝潢
    毀損需修繕」，與民法第429 條所稱之「租賃物」不相符，
    其認事用法恐有誤會。
  (三)被告辯稱因承租處漏水導致房屋可使用之面積減少4分之3，
    並非實在，若租賃房屋內確有漏水嚴重情事，被告晉陽公司
    何以仍願自92年9 月間起承租系爭房屋迄今？兩造亦曾於96
    年5 月23日會同進入系爭房屋進行點交，現場並無任何漏水
    等殘留痕跡，據此足證該房屋並無被告所稱之漏水情事存在
    。再原告並無強制換鎖情事，實係系爭房屋所在之摩天金融
    大樓管理委員會（下稱大樓管委會）為維修管線之必要，亟
    需藉系爭房屋內之走道進入大樓頂樓之露台修繕，惟於96年
    1 月10日因被告晉陽公司無人上班，且經大樓管委會多次聯
    絡其公司及員工開門，均置不理會情況下，基於施工之迫切
    需要，大樓管委會遂在全程錄影下，會同當地里長及員警開
    鎖沿通行走道進入頂樓露台施工，原告等人從未進入被告晉
    陽公司辦公室內，迨至工作完竣後，由於大門無法由外面再
    行上鎖，原告即另備妥新鎖鎖上，並在門上張貼書面通知鑰
    匙可隨時向管委會總幹事索取。復大樓管委會在陽台修繕後
    ，為觀察修繕成果是否繼續漏水，故由大樓管委會主委、管
    委會及朱國棟等3 人各持一把鑰匙（即1條鐵鍊、3個鎖頭）
    ，若需進入房屋必須3 人會同方可進入，豈可因朱國棟持有
    其中一把鑰匙，即認原告強制鎖門。是則被告仍得隨時正常
    使用租賃房屋，原告並無任何妨害使用情事。
  (四)基上，原告並無換鎖情事，被告仍得隨時索取鑰匙進入房屋
    使用，其並無任何妨害使用情事，被告本件主張抵銷事由顯
    無理由，全係被告臨訟編撰為脫免其給付租金之義務，並不
    足採。依系爭租約第3 條約定，租金每月10萬元，支付方法
    每月每次之首日（即16日）支付，依民法第439 條首段承租
    人應依約定日期，支付租金，惟被告晉陽公司自95年5 月16
    日起至95年12月15日租約終止時，共欠7期租金合計70 萬元
    迄未給付。次依同租約第7條第1項約定，管理費應由被告晉
    揚公司自行負擔，惟於95年8月起至95年12 月之管理費合計
    45,732元，另被告晉揚公司更名前（即原名顛峰國際行銷有
    限公司），積欠電費5,159 元，均由原告代其繳付，被告晉
    揚公司應負返還之責。末按系爭租約既已於95年12月15日終
    止，惟被告晉揚公司仍繼續占用至96年8 月14日始為遷出，
    共計7個月有29日，依民法179條規定，被告晉揚公司獲有不
    當得利796,666 元。且被告丙○○既為被告晉陽公司之負責
    人，其對於被告晉陽公司有完全管理及處分權，竟在系爭租
    約終止後，仍惡意阻撓被告晉陽公司之搬遷，妨礙原告使用
    收益系爭房屋，依同法第184條第1項規定，其應與被告晉陽
    公司就此不當得利部分負連帶責任。為此，爰依租賃契約、
    不當得利及侵權行為之法律關係，提起本件訴訟，並聲明：
    1.被告晉陽公司應給付原告70萬元，及自起訴狀繕本送達之
    翌日起至清償日止，按年利率5%計算之利息。2.被告晉陽公
    司應給付原告50,819元，及自變更本訴狀繕本送達之翌日起
      至清償日止，按年利率5%計算之利息。3.被告應連帶給付
    原告796,666 元，及自變更本訴狀繕本送達之翌日起至清償
    日止，按年利率5%計算之利息。其中一被告已為給付，他被
    告就其給付範圍免給付義務4.前三項聲明，願供擔保，請准
    為假執行之宣告。
四、被告則以：
  (一)被告晉陽公司早自92年9 月間起即向原告承租系爭房屋及同
    址23樓、24樓之房屋作為辦公室使用，並與原告之代理人朱
    國棟簽訂一不定期限租賃契約，租賃期間自92年9 月起算，
    嗣於94年2 月16日再與原告之代理人朱國棟簽訂系爭租約，
    及後於95年2 月15日起改以不定期限之租賃契約繼續承租系
    爭房屋至95年12月15日原告終止租約止。
  (二)依民法第429條第1項、第430 條規定旨趣，房屋出租人負有
    修繕義務，承租人定期限修繕而出租人不為履行時，承租人
    得終止契約或自行修繕而請求出租人償還其費用或於租金中
    扣除之。被告晉陽公司於92 年9月間向原告承租系爭房屋之
    初，原告並未善盡告知義務，隱瞞房屋具漏水瑕疵之事實，
    竟自租屋之始至95年6 月間多次發生嚴重漏水，期間屢次寄
    發存證信函請求解決漏水問題，惟皆未獲置理。被告晉陽公
    司遂逕自以95年5月起至少5期以上之租金預扣作為修繕費用
    ，同時並告知朱國棟，漏水修繕完成，即繼續給付租金。不
    料，原告竟於95年10月24日寄發前開存證信函通知預定於95
    年12月15日終止系爭租約，被告乃於95年1月1日以桃園慈文
    郵局第1811號存證信函告知原告關於被告晉陽公司租賃期間
    受有裝潢毀損、租賃面積減少、商品毀損、溢收管理費等損
    失，並要求原告為損害賠償，惟遭原告拒絕，甚至於95年12
    月15日強制換鎖，致被告晉陽公司無法進入於租屋內，造成
    業務停頓，受有嚴重損害。
  (三)有關系爭租約第9條約定事項，係補貼訂約前即93年8月因天
    雨漏水造成部分裝潢損失，與訂約後若有漏水情事繼續致生
    損害無關，非惟被告晉陽公司即不得再向原告請求修繕。被
    告晉陽公司向原告承租系爭房屋後，每逢大雨來襲皆會產生
    漏水問題，漏水範圍依被證6照片所示包括租賃標的第22 層
    樓之倉庫（此部分損害已依系爭租約第9條約定達成協議）
    、客服區，第23層樓除資訊部外皆有漏水，第24層樓約一半
    之部分等，每於漏水時產生之營業上困難多所困擾，被告晉
    陽公司曾寄發存證信函通知原告出面解決漏水問題，限期完
    成修繕工作，否則被告將自行僱工修繕，並採實報實銷方式
    自房租中扣抵所有相關修繕費用，惟猶未獲置理。另依民法
    第430 條可知出租物之修繕義務係歸於出租人而非承租人，
    今系爭房屋發生漏水，經被告屢次催告原告加以修繕，即使
    有系爭租約第9 條特約存在，仍不影響原告之修繕義務。既
    然原告之修繕義務不因被告協助其修繕而免除，則瑕疵所發
    生之危險當然應歸責於原告。
  (四)被告晉陽公司所承租之系爭房屋房門於95年12月15日遭鎖門
    前，被告晉陽公司仍以該處為辦公單位，公司運作正常，當
    無聯絡不上之情，果如大樓管委會係為維修管線而欲進入大
    樓頂樓時，若有通知被告晉陽公司，其豈有可能拒絕之，據
    此足證大樓管委會並未通知被告晉陽公司即強行進入租賃房
    屋。況且，大樓管委會如僅係為修繕目的而進入，則無必要
    於離去時，另外連上三道鎖，以阻絕被告進入租賃房屋內之
    理，此舉有悖於經驗法則。原告所稱於上鎖離去時有於門上
    張貼書面通知鑰匙可隨時向大樓管委會總幹事索取云云，惟
    從原證7照片所示，該照片係於96年5月23日兩造欲進行點交
    時所拍攝，並非原告所稱於96年1月10 日開鎖進入時之照片
    ，無法證明係當時開鎖進入房屋後立即張貼之書面通知。且
    該照片及原證8之存證信函內容，均明載前開三道鎖之鑰匙
    分由大樓管委會主委、總幹事及房東持有，被告如何僅單向
    管委會總幹事索取鎖匙，即可進入屋內。被告晉陽公司斯時
    以所以仍置放諸多物品於系爭房屋內，實因該房屋已遭強制
    換鎖，被告既無從進入屋內，則何來搬遷之可能，實則系爭
    房屋早已置於原告實力支配之下，其並無任何損害可言，是
    原告本件主張請求相當租金之不當得利，並無理由。
  (五)被告晉陽公司固自95年5月起至95年12 月止未支付租金，然
    租賃期間因房屋有漏水瑕疵，致被告受有如反訴主張之損害
    ，依民法第334 條規定，被告晉陽公司自得主張與其支出之
    修繕費用抵銷等語，資為抗辯，並聲明：1.駁回原告之訴。
    2.如受不利益判決，願供擔保，請准宣告免為假執行。
貳、反訴部分：
一、按被告於言詞辯論終結前，得在本訴繫屬之法院，對於原告
    及就訴訟標的必須合一確定之人提起反訴，又反訴之標的，
    如專屬他法院管轄，或與本訴之標的及其防禦方法不相牽連
    者，不得提起，民事訴訟法第259條、第260條第1 項定有明
    文。本件反訴之訴訟標的與本訴訴訟標的，其攻擊防禦方法
    相牽連，且非專屬於他法院管轄，依前揭說明，本件反訴之
    提起為合法，應予准許。
二、次按訴狀送達後，原告不得將原訴變更或追加他訴，但擴張
    或減縮應受判決事項之聲明者，不在此限，民事訴訟法第25
    5條第1項第3 款定有明文。查本件反訴原告起訴時原反訴聲
    明請求反訴被告應給付9,259,283 萬元及遲延利息；嗣於本
    件訴訟進行中減縮如其聲明所示，核其所為訴之聲明變更僅
    係單純減縮應受判決事項之聲明，與前開規定相符，應予准
    許，合先敘明。
三、反訴原告反訴主張：除爰引本訴之抗辯為主張外，另補稱：
  (一)反訴原告因反訴被告所出租之系爭房屋有如前述漏水瑕疵存
    在，且因可歸責於原告之事由，致不完全給付，援依民法第
    179條、第184條、第422條、第429條第1項、第430條、第22
    7條之規定，反訴被告應賠償如下損害：
  1.無法使用租賃物之損失：
    反訴被告提供之租賃物自93年3 月起至95年12月止，因漏水
    而有超過4分之3之面積無法正常使用，且反訴原告所經營者
    乃直銷事業，性質為服務業，特重服務地點之環境品質，而
    反訴原告卻因反訴被告未盡出租人修繕義務，使公司設備發
    霉，導致客戶不願上門，無法正常營運，以每月租金利益之
    半數5萬元計算，共計21 個月，反訴被告應賠償反訴原告無
    法使用租賃物之損失合計105萬元。
  2.裝潢及貨品之損失：
    反訴原告承租系爭房屋後，為因應房屋裝潢及該房屋之基礎
    電路設備配置，共支出木工、地毯、窗簾等費用125 萬元，
    及冷氣水電工程款173,840元、電信配線工程13,700元、OPP
    教室影音工程24,800元、電話保證金18,000元，合計1,480,
    340 元，皆因反訴被告遲未修繕及終止租約，致反訴原告前
    開裝潢及設置形同虛設無法使用而受有損害。且因租賃物持
    續漏水，存放在內之貨物之處因漏水之水滴、水氣，造成該
    處之貨品鏽蝕，共計損失3,566,506元。
  3.押租金及管理費之損失：
    系爭租約既已終止，反訴原告並已於96年8 月14日遷出系爭
    房屋，並有反訴被告點交系爭房屋之簽收單（被證12），依
    系爭租約第3條約定，反訴被告應將留存押租金20 萬元返還
    。又因系爭房屋無法正常使用，反訴原告即無繳納管理費之
    理，反訴被告應返還反訴原告自92年9月起至95年3月止，共
    31 個月，租賃物總坪數88.82坪，以每坪65元計算，已代繳
    之管理費178,972元。
  4.貨物遺失之損失：
    反訴被告擅自換鎖致反訴原告無法順利搬遷貨品，造成貨品
    遺失，應賠償貨物損失1,283,465元。
  (二)基上，反訴被告未盡修繕義務，並強制換鎖，造成反訴原告
    損害，其押租金亦迄未返還，前開總計7,759,283 元，扣抵
    反訴原告尚積欠租金70 萬元後，反訴被告應賠償7,059,283
    元。為此，爰依不當得利、侵權行為、租賃契約、不完全給
    付之法律關係，提起本件反訴，並聲明：1.反訴被告應給付
    反訴原告7,059,283 元，及自起反訴狀繕本送達之翌日起至
    清償日止，按週年利率5%計算之利息。2.願供擔保，請准為
    假執行之宣告。
四、反訴被告則以：除爰引本訴之抗辯為主張外，另補稱：
  (一)反訴被告否認被證5、6、7、10之證據資料為真正，其中被
    證6之照片無從認定拍攝時間、地點、貨品有無損壞、損害
    場所及原因；被證7之損失清冊，與本件訴訟無關；被證9之
    郵件物品登記簿，並無法證明反訴原告曾至大樓管委會拿取
    信件，並詢問開鎖事宜，卻從未獲回應之事實；被證10之盤
    點表，亦無法證明反訴原告之貨物有短少情事。
  (二)查系爭房屋既無漏水之事實存在已如本訴所述，遑論有所謂
    4之3面積無法使用，苟該房屋有不能使用之情形，何以反訴
    原告仍繼續承租，並繳付租金至95年5 月15日？該房屋既無
    漏水，則反訴原告何來屋內裝潢等無法使用之情。縱若系爭
    房屋有反訴原告所稱自93年4 月即發生漏水之情況，惟兩造
    既已於系爭租約第9條特約事項，達成協議同意補貼2個月租
    金後，反訴原告即不得再有所請求。另系爭房屋於租賃期間
    均交由反訴原告正常使用，反訴被告從未同意反訴原告無需
    負擔管理費，且依系爭租約第7條第1項約定管理費由承租之
    反訴原告負擔，則反訴原告請求返還其所繳納之管理費，並
    非有據。再兩造亦曾於96年5 月23日會同進入租賃房屋進行
    點交，現場仍留有液晶顯示器、電腦數台、電話機、電視機
    、DVD 等音響組合、高級沙發數組、辦公櫥櫃、產品分別整
    齊置放在隔櫃中，與遭到「竊案」之現場凌亂情形，完全無
    法想像，是反訴原告主張以侵權行為認其貨品遭竊，請求反
    訴被告賠償損害，並無理由等語，資為抗辯，並聲明：1.駁
    回反訴原告之訴。2.如受不利益判決，願供擔保，請准宣告
    免為假執行。
參、本訴部分：
  一、本件原告主張：其與被告晉陽公司於94年2 月16日簽定系
      爭租約後，嗣租期屆至，其與被告晉陽公司未另訂租約，
      惟被告仍繼續使用系爭房屋，並按月繳付租金10萬元至95
      年4 月止，自95年2 月16日起系爭租約即視為不定期限之
      租賃契約。被告晉陽公司自95年5 月16日起即未付租金，
      原告亦無繼續出租意願，其乃於95年10月24日以桃園府前
      郵局21支郵局第2337號存證信函通知被告晉陽公司系爭租
      約至95年12月15日終止，並於96年8 月14日返還租賃物之
      情，有原告提出之建物登記第二類謄本、房屋租賃契約書
      、存證信函及回執、點交切結書為證，並為被告晉陽公司
      所不爭執，堪信為真實。是原告與被告晉陽公司間之不定
      期租賃契約於95年12月15日日終止，租賃物於96年8 月14
      日返還。
  二、原告可向被告晉陽公司請求租賃期間未給付之租金70萬元
      ：
      被告晉陽公司自95年5 月16日起，至95年12月15日（即系
      爭租約終止時）止，共7 個月未給付租金，共積欠租金70
      萬元之情，為原告與被告晉陽公司所不爭執，已如前述。
      被告雖以：扣租金係抵修繕費用；及以反訴之請求為抵銷
      等情置辯。經查：
    (一)原告與被告晉陽公司於94年2 月16日訂定系爭租約時，有
      約定：「如下雨有漏水現象由乙方（即被告晉陽公司）請
      維修廠商修繕，惟乙方事前要先通告甲方（即原告）工程
      事項、工程費用，認可後才可行使」，此觀諸系爭租約第
      9 條自明。從上可知原告與被告晉陽公司約定租賃物之修
      繕由被告晉陽公司負責。被告晉陽公司雖曾於95年6 月20
      日以存證信函催告原告於96年7 月中旬之前就系爭租賃物
      漏水情形完成修復，否則逕自以95年5 月起至少5 期以上
      之租金預扣作為修繕費用等情，有被告晉陽公司提出之存
      證信函1 紙為證，本件如確有租賃物漏水情事，被告晉陽
      公司應自為修繕，惟被告晉陽公司並未依系爭租約約定為
      「修繕事項、費用通知」，原告自無從「依約認可」，被
      告晉陽公司亦無法從租金扣抵修繕費用，是被告抗辯扣租
      金係抵修繕費用之情，不足採信。
    (二)是被告既積欠原告7 個月之租金，原告依租賃契約請求被
      告給付70萬元（7個月×100,000元）為有理由。
  三、原告可向被告晉陽公司請求相當於租金之損害賠償796,66
      6 元：
      被告晉陽公司係於96年8 月14日方返還系爭租賃物，有被
      告提出之點交切結書1 紙為證（如被證12），是原告於租
      賃契約終止後，仍繼續使用7 個月又29日。被告雖抗辯：
      系爭租賃物已遭原告換鎖，伊無法使用等情。惟為原告所
      否認，並稱：鎖是管理委員會為修繕漏水而換的等情。
      經查：
    (一)證人即系爭租賃物之大樓管理委員會總幹事乙○○到庭證
      稱：曾經在中正路1247號金融大樓當總幹事，是95 年9月
      1 日到96年5 月30日。（問：在任職期間，管委會有無要
      修繕1247號22樓外面露台防水工程？）有，九十六年一月
      十日，我們在一月十日前，有發現樓下有漏水，我們要求
      在一月十日下午修繕，通知被告公司助理孫小姐來開大門
      ，但未受善意回應，一月十日上午八點半，有向埔子派出
      所備案，說要開鎖進入被告公司裡面修繕漏水，九點二十
      分來了二名警員，我們請的鎖匠也來了，九點二十分開門
      ，有拍照存證，事後我們進入屋內，房東請工人清除露台
      花園之磚塊及泥土，因為要做防水施工，管委會有派環保
      委員及我全程監督，到晚上七點左右才清除完畢，出來時
      ，我去買3 把鎖及1 條鏈條，將大門上鎖，主委一把、房
      東朱先生一把，管理中心總幹事一把，所以進入屋內有3
      把鎖才可開門進入，之後，我在大門外面貼公告，要進入
      的人，必須找三把鎖的負責人開門。（問：何人決定要買
      鏈條上鎖？）主委。（問：當時為何不從外面鎖起來就好
      ？）因為我們要再進入查看施工結果不方便，所以才沒有
      請鎖匠上鎖。（問：你與孫小姐如何聯繫？）我打電話及
      寫信函給她。有時電話有通，她說好，但沒有過來；我是
      用一般的信函給孫小姐，現在可能找不到了。（問：朱先
      生有無該房屋的鑰匙進入？）沒有。（問：開鎖時，大門
      除了原本的鎖外，有無額外加鎖？）沒有。（如何確定朱
      先生沒有被告房屋的鑰匙？）我有請教過朱先生，他說鑰
      匙都在房客那裡。（你在門口貼公告，該公告有無被人撕
      掉？）沒有，從頭到尾都沒有等情。核與原告提出之摩天
      金融大樓管理委員會存證函（如原證八）、公告相片（如
      原證七）相符。由證人所述可知：鎖係管理委員會所加上
      ，有於門口貼公告。被告若欲進入自可向相關人員拿取鑰
      匙開啟，是被告晉陽公司抗辯：系爭租賃物已遭原告換鎖
      ，伊無法使用等情，不足採信。
   (二) 按依不當得利之法則請求返還不當得利，以無法律上之原
      因而受利益，致他人受有損害為其要件，故其得請求返還
      之範圍，應以對方所受之利益為度，非以請求人所受損害
      若干為準，無權占有他人土地，可能獲得相當於租金之利
      益為社會通常之觀念，是被上訴人抗辯其占有系爭土地所
      得之利益，僅相當於法定最高限額租金之數額，尚屬可採
      參照最高法院61年台上字第1695號判例要旨）。如上所述
      ，原告與被告晉陽公司之系爭租約於95年12月15日終止，
      被告晉陽公司即負有返還系爭租賃物之義務，被告晉陽公
      司遲至96年8 月14日始返還系爭租賃物，是被告晉陽公司
      無權使用系爭租賃物之期間為7 個月29日（95年12月16日
      至96年8 月14日），原告主張被告晉陽公司無權使用系爭
      租賃物，每月所獲得之利益，以系爭租賃契約之每月租金
      10萬元計算，依首揭說明，尚屬有據。故原告得向被告晉
      陽公司請求返還之利益為796,666 元（10萬×7 個月＋10
      萬元29日÷30日）為有理由。
  四、原告可向被告晉陽公司請求代墊款50,891元：
      原告主張依系爭租約第7 條第1 項約定，管理費應由被告
      晉揚公司自行負擔，惟於95年8 月起至95年12月之管理費
      合計45,732元，被告晉陽公司並未繳納，原告已代為墊付
      ，且被告晉陽公司無權使用系爭租賃物期間之電費為5,15
      9 元，原告亦已繳納，被告晉陽公司自應返還等情，並提
      出繳納管理費用收據影本1 紙及電費收據為證，然為被告
      晉陽公司所否認，並以：管理委員會已同意伊繳納管理費
      用等情。經查：被告晉陽公司並未舉證證明管理委員會同
      意伊免繳納管理費用，是被告此部分之抗辯顯不足採。另
      電費係被告晉陽公司使用系爭租賃而生，理應由被告晉陽
      公司負擔，是原告請求被告晉陽公司返還墊付之管理費用
      及電費共50,891元，即屬有據。
  五、原告請求被告丙○○依侵權行為規定與被告晉陽公司就無
      權占有部分負連帶賠償責任，為無理由：
      原告主張被告晉陽公司未於系爭租賃契約終止後返還租賃
      物係被告丙○○故意行為所致，應負連帶賠償責任等情，
      然為被告丙○○所否認。經查：被告晉陽公司於接獲原告
      終止租約之存證信函後，旋於95年11月1 日以存證信函告
      知原告「本公司有權要求賠償問題，未解決之前本公司不
      付任何房租，亦無權要求搬離，直到事情解決為止」，有
      存證信函1 份為證（如被證4） ，是被告晉陽公司早於96
      年12月15日系爭租賃契約終止前，即已決定原告未賠償前
      ，不願返還租賃物。至於原告以被告晉陽公司為一人股東
      （即被告丙○○）公司、以遭竊應警察要求保持現狀及藉
      口未帶鑰匙之情，認被告丙○○顯係惡意阻撓返還租賃物
      等情。惟查被告晉陽公司雖係一人公司，然終究被告晉陽
      公司及丙○○均是個別獨立人格，在無其他明確佐證下，
      尚難僅以被告丙○○係被告晉陽公司唯一股東公司，遽認
      被告丙○○與被告晉陽公司共同無權占有系爭租賃物。且
      被告晉陽公司於96年11月1 日存證信函主張原告應負賠償
      責任，另被告認遭竊而保持現場，均係基於保護被告晉陽
      公司之權利，尚難認係被告丙○○故意阻撓。此外原告復
      無法舉證證明被告丙○○共同無權占有系爭租賃物，是原
      告主張被告丙○○應負連帶賠償責任，為無理由。
  六、原告應返還20萬元之押租金，應自原告可請求之70萬元租
      金中扣除之：
      按押租金之主要目的在於擔保承租人履行租賃債務，故租
      賃關係消滅後，承租人如有欠租或其他債務不履行時，其
      所交付之押租金，發生當然抵充之效力。而於抵充後，猶
      有餘額，始生返還押租金之問題（參照最高法院87年度台
      上字第1631號判決）。本件系爭租約被告有給付20萬元之
      押金，為原告與被告晉陽公司所不爭執，被告晉陽公司既
      積欠70萬元之租金未給付，且系爭租賃契約亦已終止，故
      依首揭說明上開20萬元之押租金當然抵充租金，是原告可
      請求之之租金為50萬元（70萬－20萬）。
  七、至於被告主張以反訴可請求之賠償金額為抵銷等情，惟被
      告之反訴請求為無理由詳如後述，是被告亦無法主張抵銷
      。
  八、綜上所述，本件原告可請求被告晉陽公司之金額為1,347,
      557 元（租金500,000 元＋代墊管理費用45,732元＋代墊
      電費5,159 元＋返還利益796,666 元）。是原告本於租賃
      契約、不當得利之法律關係請求被告晉陽公司應給付原告
      新台幣壹佰參拾肆萬柒仟伍佰伍拾柒元，其中伍拾萬元自
      起訴狀繕本送達之翌日（即九十六年四月十二日）起，其
      餘捌拾肆萬柒仟伍佰伍拾柒元自追加起訴狀繕本送達之翌
      日（即九十六年九月六日）起，均至清償日止，按年息百
      分之五計算之利息。為有理由，應予准許。至於逾此部分
      之請求為無理由，應予駁回。另原告陳明願供擔保，聲請
      宣告假執行，被告陳明願擔保免予假執行，於原告勝訴部
      分，均核無不合，爰酌定相當擔保金額准許之。至於原告
      敗訴部分，假執行之聲請即無所附麗，應併予駁回。
肆、反訴部分：
  一、反訴原告主張反訴被告所交付之系爭租賃物有漏水瑕疵，
      致其無法正常使用，及反訴被告擅自換鎖，造成貨物遺失
      ，受有損害之情，為反訴被告所否認。經查：
    1.反訴原告與反訴被告於94年2 月16日訂定系爭租賃契約，
      於第9 條約定「93年8 月因下雨漏水造成乙方（即反訴原
      告）部分裝璜損失，和甲方（即反訴被告）達成協議已補
      貼乙方兩個月租金，爾後乙方不得再有任何要求。如下雨
      有漏水現象由乙方請維修廠商修繕，惟乙方事前要先通告
      甲方工程事項、工程費用，認可後才可行使。」，此觀諸
      系爭租約第9 條自明。從上可知，兩造已就93年8 月漏水
      受損部分達成和解，及自94年2 月16日以後租賃物之修繕
      由被告晉陽公司負責。是系爭租賃物若有漏水情形，反訴
      原告理應依約修繕，是縱令反訴原告主張下雨漏水造成無
      法正常營運、裝璜及基礎電路及設備配置之支出、貨物鏽
      蝕損害之情屬實，亦係因反訴原告未依租賃契約修繕所致
      ，本件自無可歸責於反訴被告之事由，致為不完全給付。
    2.反訴原告於租賃期滿後，又於94年2 月16日與反訴被告續
      訂租約，屆期後，又繼續使用系爭租賃物，而視為兩造間
      有不定期租賃契約存在，已如前述。是本件系爭租賃物若
      有不能正常使用之瑕疵，反訴原告何以又於94年2 月16日
      續訂租賃契約，又於租期屆滿後，仍繼續使用系爭租賃物
      ，甚且更於95年6 月22日以存證信函催告反訴被告修繕，
      以利其重新裝璜（參見被證2） ，此均與常情不符，益證
      反訴原告主張漏水致無法正常使用之情，不足採信。
    3.如前所述，系爭租賃物之門鎖係大樓管理委員會所加上之
      情，則反訴原告主張係反訴被告擅自上鎖之情，即不足採
      信。另反訴原告亦無法舉證證明其貨物確有遺失，是反訴
      原告主張反訴被告應賠償其貨物遺失之損失，亦不足採信
      。
 二、綜上所述，反訴原告之主張不足採信，從而不當得利、侵
     權行為、租賃契約、不完全給付等法律關係請求反訴被告
     給付反訴原告7,059,283 元，及自起反訴狀繕本送達之翌
     日起至清償日止，按週年利率5%計算之利息，為無理由，
     應予駁回。反訴原告之訴既經駁回，其假執行之聲請亦失
     所附麗，應併予駁回。
參、結論：原告之訴為一部有理由，一部為無理由，反訴原告之
    訴為無理由，依民事訴訟法、第78條、第79條前段、第390
    條第2 項、第392 條第2 項，判決如主文。
中　　華　　民　　國　　96　　年　　12　　月　　25　　日
                  民事第一庭    法　官　吳爭奇
以上正本係照原本作成。
如對本判決上訴，須於判決送達後20日內向本院提出上訴狀。
中　　華　　民　　國　　96　　年　　12　　月　　26　　日
                                書記官　梁麗雲
